【裁判字號】    98,交聲,32
【裁判日期】    980401
【裁判案由】    違反道路交通管理處罰條例聲明異議
【裁判全文】
臺灣雲林地方法院交通裁定              98年度交聲字第32號
移送機關即
原處分機關  交通部公路總局嘉義區監理所雲林監理站
異  議  人
即受處分人  甲○○
上列異議人因違反道路交通管理處罰條例案件，對於交通部公路
總局嘉義區監理所雲林監理站民國98年2 月18日所為之裁決處分
（原處分案號：雲監裁字第裁72-KAI005882號），聲明異議，本
院裁定如下：
    主  文
異議駁回。
    理  由
一、原處分意旨略以：異議人即受處分人甲○○，於民國98年1
    月26日16時50分許，駕駛車牌號碼OQO-325 號重型機車，行
    經雲林縣斗六市○○路與上海路口，因駕駛執照業經註銷仍
    騎乘機車，遭警當場製單舉發，嗣原處分機關以其違規事實
    屬實，依道路交通管理處罰條例第21條第1 項第4 款規定，
    處以罰鍰新臺幣（下同）7,200 元，並扣繳駕照。
二、聲明異議意旨略以：異議人於98年1 月26日外出，遭警以紅
    燈右轉為由攔下，經警查詢異議人之駕照已被註銷，而製單
    舉發，嗣異議人前往監理站詢問，始知因記違規點數已達6
    點，需至監理站上課，異議人不知此扣點規定，且未收到監
    理站寄發之通知單，於不知駕照被註銷之情形下尚騎車外出
    ，實非故意無照駕駛，為此提出異議。
三、按處理違反道路交通管理事件，有關文書送達之程序，依行
    政程序法之規定。違反道路交通管理事件統一裁罰基準及處
    理細則第5 條定有明文。而依行政程序法第72條第1 項、第
    73條第1 項及第74條第1 項、第2 項規定，送達於應受送達
    人之住居所、事務所或營業所為之；於應送達處所不獲會晤
    應受送達人時，得將文書付與有辨別事理能力之同居人、受
    僱人或應送達處所之接收郵件人員；送達不能依前2 條規定
    為之者，得將文書寄存送達地之地方自治或警察機關，若由
    郵務機關送達者，得將之寄存於送達地之郵政機關，並作送
    達通知書兩份，一份黏貼於應受送達人住居所、事務所、營
    業所或其就業處所門首，另一份交由鄰居轉交或置於該送達
    處所信箱或其他位置，以為送達。經查：原處分機關於96年
    12月18日開立雲監裁字第裁72-7276C8024號裁決書，以異議
    人在6 個月內，駕照違規記點共達6 點以上，裁處吊扣駕駛
    執照1 個月，限於97年1 月17日前繳送，如逾期不繳送，自
    97年1 月18日起易處吊扣駕駛執照2 個月，並限於97年2 月
    1 日前繳送，仍未繳送者，自97年2 月2 日起易處吊銷，並
    逕行註銷駕駛執照，此有上開裁決書附卷可參。而該裁決書
    依規定以郵務寄送至異議人之戶籍地即雲林縣斗六市○○路
    16號（見個人基本資料查詢表），因未獲會晤應受送達人即
    異議人，且無受領文書之同居人或受僱人，遂於96年12月24
    日將送達通知書2 份，1 份黏貼於應受送達人住、居所、事
    務所、營業所或其就業處所門首，1 份置於該受送達處所信
    箱或其他適當位置以為送達，並將裁決書寄存於雲林縣斗六
    西平路郵局等情，有雲林監理站送達證書1 紙在卷可查，是
    該裁決書已依寄存送達之方式合法送達予異議人，自屬明確
    。
四、次按，違反道路交通管理事件行為人，未依規定自動繳納罰
    鍰，或未依規定到案聽候裁決，處罰機關應依基準表於通知
    單送達且逾越應到案期限60日之3 個月內，逕行裁決之。道
    路交通管理處罰條例第9 條第1 項、違反道路交通管理事件
    統一裁罰基準及處理細則第44條第1 項分別定有明文。又依
    道路交通管理處罰條例第65條第1 項規定，汽車所有人、駕
    駛人違反本條例，經主管機關裁決後逾20日未向管轄地方法
    院聲明異議，或其聲明異議經法院裁定確定，而不依裁決或
    裁定繳納罰鍰或不繳送汽車牌照、駕駛執照者，依左列規定
    處理之：二、經處分吊扣汽車牌照或駕駛執照者，按其吊扣
    期間加倍處分；仍不依限期繳送汽車牌照或駕駛執照者，吊
    銷其汽車牌照或駕駛執照。另汽車駕駛人，有下列情形之一
    者，處6,000 元以上12,000元以下罰鍰，並當場禁止其駕駛
    ：四、駕駛執照業經吊銷、註銷仍駕駛小型車或機器腳踏車
    。道路交通管理處罰條例第21條第1 項第4 款亦有明文。經
    查：上開吊扣駕駛執照之裁決書已合法送達於異議人，業如
    前述，而異議人並未向法院聲明異議，亦未繳送駕駛執照，
    則依前揭規定，原處分機關自得逕行註銷其駕駛執照。而異
    議人於駕駛執照業經註銷之情形下，仍騎乘機車，已違反前
    開道路交通管理處罰條例之規定，原處分機關據此裁處罰鍰
    7,200 元，並扣繳駕照，尚無違誤之處。
五、末按，人民違反法律上之義務而應受行政罰之行為，法律無
    特別規定時，雖不以出於故意為必要，仍須以過失為其責任
    條件。但應受行政罰之行為，僅須違反禁止規定或作為義務
    ，而不以發生損害或危險為其要件者，推定為有過失，於行
    為人不能舉證證明自己無過失時，即應受處罰（司法院大法
    官會議釋字第275 號解釋意旨參照）。異議人雖另辯稱其不
    知駕照已被吊銷云云，然原處分機關於96年12月18日所為吊
    扣異議人駕駛執照之裁決書既已合法送達於異議人，異議人
    辯稱不知駕駛執照被吊銷云云，尚不足採。況異議人亦未舉
    證證明其無照駕駛之行為屬無過失，則原處分機關依道路交
    通管理處罰條例第21條第1 項第4 款規定，以雲監裁字第72
    -KAI005882號裁決書裁處罰鍰7,200 元，並扣繳駕照，於法
    並無不合。本件異議為無理由，應予駁回。
六、據上論斷，應依道路交通管理處罰條例第87條第2 項、道路
    交通案件處理辦法第19條，裁定如主文。
中    華    民    國    98    年    4     月     1    日
                  交通法庭法  官    吳錦佳
以上正本證明與原本無異
如不服本裁定，應於裁定送達後5 日內向本院提出抗告狀（須附
繕本）。
                          書記官    李松坤
中    華    民    國    98    年    4     月    1     日


司法院資訊處製作；財團法人民間司法改革基金會備份。
